【裁判字號】    99,交聲,3868
【裁判日期】    991103
【裁判案由】    聲明異議
【裁判全文】
臺灣臺中地方法院交通事件裁定        99年度交聲字第3868號
原處分機關  交通部公路總局臺中區監理所
異  議  人
即受處分人  甲○○
上列受處分人因違反道路交通管理處罰條例案件，對於交通部公
路總局臺中區監理所民國99年10月12日所為之處分（中監違字第
裁60-GF0000000號裁決書），聲明異議，本院裁定如下：
    主  文
原處分撤銷。
甲○○汽車所有人牌照破損，不報請公路主管機關補發、換發或
重新申請，處罰鍰新臺幣佰元。
    理  由
一、原處分及移送意旨略以：異議人即受處分人甲○○（下稱異
    議人）所有車牌號碼H4-3398號自小客車，於民國99年9 月
    12日12時35分許，在臺中市○○區○○路一段5-3號前，經
    警攔檢，因有「汽車未懸掛號牌(前牌)」之違規，為臺中市
    警察局第五分局以中市警交字第GF0000000號違反道路交通
    管理事件掣單舉發，嗣本站於民國99年10月12日依道路交通
    管理處罰條例第12條第1項第7款、第12條第2項以中監違字
    第裁60-GF0000000號裁決書裁處罰鍰新台幣（下同）5400
    元並吊銷汽車牌照，逾期則依裁決書處罰主文規定裁處等語
    。
二、聲明異議意旨略以：伊於99年9月11日駕駛上開車輛與第三
    人發生擦撞，致前車牌掉落扭曲。次日由詹明亮駕駛伊之車
    前往修車廠修理車牌，並載小女兒的行李去學校，剛上路即
    經警攔查指稱未懸掛前車牌，雖當場取出變形扭曲前車牌及
    交通事故單並解釋其原因，警員仍堅持開單舉發。伊車牌兩
    面已掛了十多年，前車牌因車禍事故撞落扭曲而正在修復，
    短時間未能懸掛，惟後牌完整，是舉發內容與實情並不相符
    ，為此聲明異議等語。
三、按汽車已領有號牌而未懸掛或不依指定位置懸掛者，處汽車
    所有人3600元以上10800元以下罰鍰，並禁止其行駛，牌照
    吊銷之（道路交通管理處罰條例第12 條第1項第7款、第2項
    參照）；次按「汽車行駛有下列情形之一者，處汽車所有人
    新臺幣300元以上600元以下罰鍰，並責令改正、補換牌照或
    禁止其行駛：一、牌照遺失或破損，不報請公路主管機關補
    發、換發或重新申請。」前開條例第14條第1款亦定有明文
    。前開條例第12條第1項第7款條文之規範情狀，係指領有牌
    照者無故未懸掛或不依指定位置懸掛車牌，雖條文規定未懸
    掛或不依指定位置懸掛者應予處罰，然所謂未懸掛或不依指
    定位置懸掛者，解釋上應參酌當時存有之所有客觀情形加以
    判斷，是若構成有暫時更改擺放位置之正當理由者，應不在
    此條之規範範疇；又前開條例第14條第1款條文之「牌照破
    損」，則與「牌照遺失」之情形併列，另同條第3款復規範
    「號牌污穢，不洗刷清楚或為他物遮蔽，非行車途中因遇雨
    、雪道路泥濘所致」之違規情形。二者併列以觀，則若有第
    14條第1款之「牌照破損」情形，且該牌照破損非因汽車所
    有人或駕駛人故意損毀所致，縱有延不申請換發，導致交通
    稽查困難之情形，亦非開條例第12條第1項第7款之規範範疇
    。
四、經查：
（一）本件異議人所有車牌號碼H4-3398號自小客車，於民國99
      年9月12日12時35分許，由詹明亮駕駛行經昌平路1段5-3
      號處時，因汽車未懸掛號牌(前牌)之違規，當場經警掣單
      舉發等事實，有臺中市警察局中市警交字第GF0000000號
      舉發違反道路交通管理事件通知單、原處分機關之裁決書
      附卷可稽；復經臺中市警察局第五分局99年9月27日中分
      五交交字第0990028977號函文略以：「……經查證舉發員
      警指稱，於上述時、地，執行「淨牌專案」勤務時，目睹
      駕駛人詹明亮君駕駛車號H4-3398號自小客車，未依規定
      懸掛號牌(前車牌) ，乃上前攔停……。」等語，此亦有
      原舉發機關之書函在卷可憑。
（二）又異議人對於汽車駕駛人詹明亮於上揭時地駕駛系爭車輛
      未懸掛前車牌而為警攔檢後掣單舉發乙情並不否認，然經
      本院檢示卷附交通事故照片黏貼紀錄表4張可知，本件車
      輛確有於99年9月11日與他車發生碰撞致前方懸掛車牌扭
      曲掉落之情狀，則異議人稱暫時無法將車牌懸掛於指定位
      置等語，應屬可採。又員警舉發當時為交通事故發生後之
      次日，汽車駕駛人詹明亮乃駕駛上開車輛欲請維修廠進行
      檢修，並當場向舉發之執勤員警解釋其未懸掛號牌之事由
      乙節，亦與常情相符。另參諸本件汽車駕駛人所駕駛車輛
      為警舉發當時，車身後方尚有懸掛車牌，且異議人所有車
      輛前車牌亦確有扭曲變形無法懸掛之情形，則異議人所執
      理由，並非無據。況異議人果有以不懸掛號牌，意圖使公
      路監理、警察機關無法正確管理車籍、取締違規之決意，
      大可均將2面車牌均置放於車內即可，何以需於該車輛後
      方續有懸掛車牌之舉。是依卷附客觀情形以觀，本件確有
      牌照破損，而致異議人有暫時更改擺放位置之正當事由甚
      明。
五、綜上所述，受處分人確有道路交通管理處罰條例第14條第1
    款之違規行為。原處分機關不察，逕行爰引道路交通管理處
    罰條例第12條第1項第7款、第2項之規定，裁處異議人罰鍰
    5,400元並吊銷牌照，實有未洽。是原處分既有如上不當之
    處，應由本院將原處分撤銷，惟仍以受處分人有前述同條例
    第14條第1款之違規行為，並於應到案日期前到案接受裁決
    ，另依違反道路交通管理事件統一裁罰基準表，裁處受處分
    人罰鍰如主文所示。
六、據上論斷，應依道路交通管理處罰條例第87條第2項，道路
    交通事件處理辦法第19條前段之規定，裁定如主文。
中    華    民    國    99    年    11     月    3    日
                      交通法庭  法  官    黃益茂
以上正本證明與原本無異。
如不服本裁定，應於收受送達後5日內向本院提出抗告狀。（應
附繕本）
                                書記官    蔡秋明
中    華    民    國    99    年    11     月    3    日

司法院資訊處製作；財團法人民間司法改革基金會備份。
